【裁判字號】    95,上易,341
【裁判日期】    950919
【裁判案由】    毀棄損壞
【裁判全文】
臺灣高等法院臺南分院刑事判決         95年度上易字第341號
上  訴  人
即  被  告  甲○○
選任辯護人  顏伯奇  律師
上列上訴人因毀棄損壞案件，不服臺灣嘉義地方法院95年度易字
第82號中華民國95年5月18日日第一審判決（起訴案號：臺灣嘉
義地方法院檢察署94年度偵字第2584號），提起上訴，本院判決
如下：
    主  文
上訴駁回。
    事  實
一、甲○○所有坐落在嘉義縣新港鄉○○段宮前小段七一地號土
    地及其上建物為其妻黃秋霞所有之六九七建號與未保存登記
    之建物六九七棟次三建號（門牌號碼均為嘉義縣新港鄉○○
    村○○路八巷十一之一號），經債權人中國農民銀行股份有
    限公司聲請原審法院民事執行處強制執行，嗣上揭不動產經
    許崑拍定，並於民國九十三年七月十四日取得原審法院核
    發之不動產權利移轉證書，依法取得所有權，且已於同年七
    月十九日辦妥所有權移轉登記完畢。詎甲○○因不滿上開房
    地被拍賣，竟基於毀棄損壞他人物品之犯意，於九十三年九
    月六日原審法院民事執行處執行第一次點交期日後至同年十
    月二十五日執行第二次點交期日前之某日，以不詳器具毀損
    前開房屋內之桌子、櫥櫃，拆除且破壞浴室內之洗手檯、馬
    桶、浴缸上方之蓮蓬頭及浴缸等衛浴設備，拆除屋內之門扇
    、挖去牆上之插座等物，使該等物品遭受損壞，而足以生損
    害於許崑。嗣於九十三年十月二十五日原審法院民事執行
    處至前揭處所執行第二次點交時，始發現上情。
二、案經告訴人許崑訴請臺灣嘉義地方法院檢察署檢察官偵查
    起訴。
    理  由
一、按「被告以外之人於審判外之陳述，雖不符前四條之規定，
    而經當事人於審判程序同意作為證據，法院審酌該言詞陳述
    或書面陳述作成時之情況，認為適當者，亦得為證據。」、
    「當事人、代理人或辯護人於法院調查證據時，知有第一百
    五十九條第一項不得為證據之情形，而未於言詞辯論終結前
    聲明異議者，視為有前項之同意。」，刑事訴訟法第一百五
    十九條之五第一、二項分別定有明文。檢察官及上訴人即被
    告甲○○暨辯護人於原審及本院審理時，對於被告以外之人
    在警詢及檢察官偵查時之陳述，表示對於其證據能力不爭執
    ，且本院認為前開陳述筆錄作成時之情況，合法且無不當，
    認屬適當，揆諸上開規定，均得作為證據。
二、訊據被告甲○○承認有拆走上揭建物內之馬桶、洗手檯、櫥
    櫃之門扇及浴缸上方之蓮蓬頭等物之行為，然矢口否認有故
    意破壞上開物品之犯行，辯稱：執行法官告知其「可以拆的
    就可以搬走」，其誤以為上開之物品均屬其可取走之物而拆
    下云云。
三、本件經查：
（一）按拍賣之不動產，買受人自領得執行法院所發給權利移轉
      證書之日起，取得該不動產所有權，債權人承受債務人之
      不動產者亦同，強制執行法第九十八條第一項定有明文。
      查本件拍定人即告訴人許崑於九十三年七月十四日即領
      得系爭不動產之權利移轉證書，有送達證書附於原審九十
      二年度執字第一一一九三號卷可憑，依上揭法律規定，其
      不待登記即取得系爭不動產之所有權。又按動產因附合而
      為不動產之重要成分者，不動產所有人，取得動產所有權
      ，民法第八百十一條定有明文。查本案被毀損之馬桶、洗
      手檯、浴缸上方之蓮蓬頭均已用水泥於其接頭施工而附著
      於建物、桌子、櫥櫃之門扇、牆上之插座亦經施工附著於
      建物，是上開物品已因施工附著於建物，而附合成為不動
      產之重要成份，不動產所有人，自取得動產所有權，而因
      本件建物已於九十三年七月十四日由告訴人許崑取得不
      動產之所有權，則上開物品既附合於本件不動產上，而為
      不動產之重要成份，依上揭法律規定，亦由許崑取得各
      該動產之所有權，先予敘明。
（二）且查上開事實，已據告訴人許崑指證在卷，而系爭建物
      於法院拍定前係被告之妻黃秋霞所有，有建物登記謄本附
      於原審執行卷可參，故本件不論在拍賣前後，被告均非建
      物之所有權人，附合在建物內之動產自非被告所有，故被
      告並無正當權源拆除或毀損附合在建物內之動產之權利，
      何況是在拍定人取得所有權之後，則被告辯稱係誤解執行
      法官所告知「可以拆的就可以搬走」，而取下上開物品云
      云，自不可採。又被告於原審係辯稱前開物品有些原已損
      壞云云，然據告訴人提出之照片觀之，可知於九十三年九
      月六日原審法院民事執行處執行第一次點交時，桌子、櫥
      櫃、馬桶、洗手檯、櫥櫃之門扇、牆上之插座、門扇等物
      均仍完好，惟九十三年十月二十五日執行第二次點交時，
      前開物品已遭被告拆走或破壞而滿目瘡痍，不堪入目，部
      分樓層之地板上被鑽孔、插香、焚燒紙錢，並黏貼符咒等
      情，顯係故意破壞，有上開物品未被破壞前後之照片三十
      六幀可資比對（見臺灣嘉義地方法院檢察署發查卷第
      11-16頁、他字卷第18-25），故被告辯稱前開物品早已損
      壞一事，並非事實。況前揭遭破壞或拆走之物品均為日常
      生活所需之物，倘如被告所言，該等物品早已損壞云云，
      依常情言，被告及其家屬何能長期忍受相當不方便之日常
      生活，足見被告所辯顯係事後卸責之詞，顯不足採信，其
      事證明確，被告犯行堪以認定。
四、核被告甲○○所為，係犯刑法第三百五十四條第一項毀棄損
    壞罪，原審適用刑事訴訟法第二百九十九條第一項前段，刑
    法第三百五十四條第一項，罰金罰鍰提高標準條例第一條前
    段，並審酌被告嚴重損壞前開物品，致拍定人即告訴人遭受
    相當損害，亦間接影響法院拍賣不動產之公信力及人民對法
    院拍賣、點交之信心，且被告於原審法院執行第二次點交前
    ，在建物內部分樓層之地板上鑽孔、插香、焚燒紙錢，並黏
    貼符咒等行為，可知其心懷不軌，惡性顯然重大，又事後否
    認犯罪及其犯罪所生之危害等一切情狀，量處有期徒刑八月
    。上訴意旨指摘原判決不當，並稱已與告訴人和解，提出嘉
    義縣新港鄉調解委員會調解筆錄為憑 (見本院卷第50頁)，
    請求從輕量處並給予緩刑云云。但查，被告辯稱已與告訴人
    達成民事和解之上開調解筆錄，查其內容係「對造人 (即告
    訴人)RC-2 樓房屋修理費願自行負責」 (見上開調解筆錄調
    解內容第一項)，即告訴人要自負修理費，被告不必負責！
    再依調解內容第二項所載「被告 (及黃銘昭)於九十五年十
    月十五日始要無條件遷出系爭房屋，且告訴人要補償被告(
    及黃銘昭)搬遷費新台幣七十萬元」！查本案係被告毀損告
    訴人經法院拍賣而拍定之房屋內之物品，經檢察官起訴後由
    第一審判處有期徒刑八月而上訴，但被告所稱已與告訴人達
    成民事和解係「告訴人要自負房屋修理費」，又告訴人許崑
    早於九十三年七月十四日即取得系爭不動產權利移轉證書
    ，即為所有權人，但依調解內容第二項所載，係「被告 (
    及黃銘昭)於九十五年十月十五日始要無條件遷出系爭房屋
    ，且告訴人要補償被告 (及黃銘昭)搬遷費新台幣七十萬元
    」。此種調解筆錄豈是兩造合情合理之和解？顯然對告訴人
    極不公平！即告訴人未受適當之賠償或補償。本院審核全部
    卷證資料，認原判決認事用法俱無不合，被告之上訴為無理
    由，應予駁回。末查被告係以惡劣手段破壞法院拍賣之法拍
    屋，犯罪後仍砌詞否認，且未予被害人即告訴人適當之賠償
    或補償，本院認不宜宣告緩刑，並此敘明。
據上論斷，依刑事訴訟法第三百六十八條，判決如主文。
本案經檢察官江守權到庭執行職務。
中    華    民    國    95    年    9     月    19    日
                  刑事第一庭    審判長法  官  黃崑宗
                                      法  官  蔡長林
                                      法  官  王明宏
以上正本證明與原本無異。
不得上訴。
                                      書記官  黃全忠
中    華    民    國    95    年    9     月    19    日
附錄法條：
刑法第354條：
毀棄、損壞前2條以外之他人之物或致令不堪用，足以生損害於
公眾或他人者，處2年以下有期徒刑、拘役或5百元以下罰金。


司法院資訊處製作；財團法人民間司法改革基金會備份。
